【裁判字號】    99,上易,382
【裁判日期】    990628
【裁判案由】    恐嚇取財等
【裁判全文】
臺灣高等法院臺南分院刑事判決         99年度上易字第382號
上  訴  人
即  被  告  甲○○
上列上訴人因恐嚇取財等案件，不服臺灣臺南地方法院98年度易
字第1440號中華民國99年 1月26日第一審判決（起訴案號：臺灣
台南地方法院檢察署97年度偵字第 13845號），提起上訴，本院
判決如下：
    主  文
上訴駁回。
    理  由
一、按刑事訴訟法第350條、第361條、第362條、第367條規定，
    不服地方法院之第一審判決而上訴者，須提出上訴書狀，並
    應敘述具體理由，此為上訴必備之程式；如所提之書狀未敘
    述上訴理由，或僅曾以言詞陳述上訴理由者，均應於上訴期
    間屆滿後二十日內補提理由書於第一審法院。第一審法院經
    形式審查，認逾期未補提上訴理由者，應定期間先命補正；
    逾期未補正者，為上訴不合法律上之程式，應以裁定駁回。
    倘已提出上訴理由，但所提非屬具體理由者，則由第二審法
    院以上訴不合法律上之程式，判決駁回。而所謂具體理由，
    必係依據卷內既有訴訟資料或提出新事證，指摘或表明第一
    審判決有何採證認事、用法或量刑等足以影響判決本旨之不
    當或違法，而構成應予撤銷之具體事由，始克當之（例如：
    依憑證據法則具體指出所採證據何以不具證據能力，或依憑
    卷證資料，明確指出所為證據證明力之判斷如何違背經驗、
    論理法則）；倘僅泛言原判決認定事實錯誤、違背法令、採
    証違法、判決不公、量刑失之過重或輕縱，而未依上揭意旨
    指出具體事由，或形式上雖已指出具體事由，然該事由縱使
    屬實，亦不足以認為原判決有何不當或違法者（例如：對不
    具有調查必要性之證據，法院未依聲請調查亦未說明理由，
    或援用證據不當，但除去該證據仍應為同一事實之認定），
    皆難謂係具體理由，而應認其上訴為不合法律上之程式（最
    高法院97年度台上字第 892號判決、97年度台上字第3267號
    判決意旨及法院辦理刑事訴訟案件應行注意事項第 162點參
    照）。
二、經查，本件上訴人即被告甲○○因不服原審判決，於民國（
    下同）99年 2月11日向原審法院具狀聲明上訴，然其上訴理
    由僅泛稱：同案被告宋寶貴以尋覓路人恐嚇取財之方式，於
    97年 3月10日中午12時20分許，在台南市○○○路公園國小
    圍牆旁，發現單獨一人在路上行走之林鼎鈞，宋寶貴即故意
    靠近及碰觸該被害人，並拉住該被害人且藉口恐嚇稱：「走
    路撞到我，沒向我道歉」等語，當時被告並未在場，也沒有
    分到錢，而開庭時法官也未採納被告甲○○之證詞，明顯有
    違判之慮等語。而上訴人除上開上訴理由狀外，未再具其他
    上訴理由狀或準備書狀。準此，經核其所述上訴理由，係單
    純否認犯罪，未具體指摘原判決關於認定事實、適用法律及
    量刑，有何違法或不當之處，亦未依據卷內訴訟資料或提出
    新事證，具體指摘或表明原判決有何足以影響判決本旨之不
    當或違法，自難謂已敘述具體理由。
三、又上訴人雖辯稱：同案被告宋寶貴於97年3月10日中午 12時
    20分許，在台南市○○○路公園國小圍牆旁，對單獨一人在
    路上行走之林鼎鈞恐嚇當時，被告並未在場，也沒有分到錢
    云云。惟查：
  (一)原審判決就上訴人上開辯解不足採信，並其犯行已構成刑法
    第346條第1項之恐嚇取財罪證明確，業於判決理由明白論述
    ：「4.茲將證人即告訴人林鼎鈞、證人即共同被告宋寶貴之
    上開證述與共同被告侯榮林、甲○○之上開供述、證述，互
    核均相符合，足見被告侯榮林、甲○○均明知被告宋寶貴係
    對告訴人林鼎鈞恐嚇取財，因而參與行為分擔，且被告侯榮
    林就此部分犯罪事實之行為分擔為對告訴人林鼎鈞以言詞恐
    嚇，並要求告訴人林鼎鈞前往咖啡店，於共同被告宋寶貴取
    走告訴人之提款卡後，在咖啡店看管林鼎鈞，及用手敲該被
    害人胸口，並恐嚇被害人交付現金 500元予伊等情，被告甲
    ○○就此部分犯罪事實之行為分擔則為對告訴人林鼎鈞以言
    詞恐嚇，及於共同被告宋寶貴取走告訴人之提款卡後，在咖
    啡店看管林鼎鈞等情。是以，於被告宋寶貴對告訴人林鼎鈞
    恐嚇取財之過程中，共同被告侯榮林、甲○○確有犯意聯絡
    及行為之分擔。5.按共同正犯之意思聯絡並不限於事前有所
    協議，即僅於行為當時有共同犯意之聯絡者，亦屬之，且其
    表示之方法，亦不以明示通謀為必要，即相互間有默示之合
    致，亦無不可（最高法院96年度台上字第5901號判決參照）
    。查被告侯榮林、甲○○均明知被告宋寶貴係對告訴人林鼎
    鈞恐嚇取財，而分擔對告訴人林鼎鈞恐嚇取財之構成要件之
    部分行為，已如上述，另參酌被告宋寶貴、侯榮林、甲○○
    等人於95年、96年間，已共同尋覓路人進行恐嚇取財等情，
    更足以證明被告侯榮林、甲○○二人就此部分之犯行確有恐
    嚇取財之故意，且被告侯榮林、甲○○二人上開所為言詞恐
    嚇及看管告訴人行為均係在配合共同被告宋寶貴之恐嚇取財
    行為，依上開判決意旨，其二人與共同被告宋寶貴相互間確
    實具有恐嚇取財犯意默示之合致，亦即被告侯榮林、甲○○
    與共同被告宋寶貴相互間具有默示之恐嚇取財犯意聯絡。是
    被告侯榮林、甲○○上開辯稱云云，均顯係卸責之詞，洵不
    足採。6.被告侯榮林、甲○○基於恐嚇取財之故意，且與共
    同被告宋寶貴間具有犯意聯絡及行為分擔，而對告訴人林鼎
    鈞實施恐嚇取財之犯行，是被告侯榮林、甲○○此部分之恐
    嚇取財犯行，事證明確，應依法論科。」等語綦詳（見原審
    判決書理由欄貳、實體事項二(三)所記載」。
  (二)依上可見，原審就上訴人該當上開之罪，已詳予審酌，並就
    上訴人所辯稱：同案被告宋寶貴對林鼎鈞恐嚇當時，被告並
    未在場，也沒有分到錢乙節，予以論駁而不予採納並於理由
    欄中敘明：「被告甲○○就此部分犯罪事實之行為分擔則為
    對告訴人林鼎鈞以言詞恐嚇，及於共同被告宋寶貴取走告訴
    人之提款卡後，在咖啡店看管林鼎鈞等情。是以，於被告宋
    寶貴對告訴人林鼎鈞恐嚇取財之過程中，共同被告侯榮林、
    甲○○確有犯意聯絡及行為之分擔。且被告侯榮林、甲○○
    二人上開所為言詞恐嚇及看管告訴人行為均係在配合共同被
    告宋寶貴之恐嚇取財行為，依上開判決意旨，其二人與共同
    被告宋寶貴相互間確實具有恐嚇取財犯意默示之合致，亦即
    被告侯榮林、甲○○與共同被告宋寶貴相互間具有默示之恐
    嚇取財犯意聯絡。」等語綦詳，其認事用法，就形式觀之，
    並無違誤。乃上訴人未依據卷內既有訴訟資料或提出新事證
    ，具體指摘或或表明第一審判決有何認定事實、適用法律及
    量刑不當或違法之處，而構成應予撤銷之具體事由，其僅於
    上訴狀中空言否認犯行，並執原審已為之辯解（業經原審判
    決敘明不可採信之論駁理由如前述），而再為泛指原判決不
    當，揆諸前開說明，自與刑事訴訟法第361條第2項所謂之「
    具體理由」，尚非相當。
四、綜上所述，本件上訴人上訴理由猶執原審已為辯詞而空言否
    認犯行，均非具體指摘原判決關於認定事實、適用法律及其
    量刑，有何違法或不當之處，自難謂係具體理由，且原審就
    其上開辯解，已詳為敘明不採信之理由，上訴人再執為上訴
    ，亦難認係屬依據卷內既有訴訟資料或提出新事證，而具體
    指摘。揆諸前揭說明，上訴人之上訴顯不合法律上之程式，
    爰依刑事訴訟法第 367條前段之規定，駁回其上訴，並不經
    言詞辯論為之。
五、據上論斷，應依刑事訴訟法第367條前段、第372條，判決如
    主文。
中    華    民    國    99    年    6     月    28    日
                    刑事第五庭  審判長法  官  楊明章
                                      法  官  趙文淵
                                      法  官  蔡美美
以上正本證明與原本無異。
不得上訴。
                                      書記官  歐貞妙
中    華    民    國    99    年    6     月    28    日

司法院資訊處製作；財團法人民間司法改革基金會備份。
